臺灣臺南地方法院刑事判決　　　　　　　　　　　　　九十三年度訴字第八一二號
　　公　訴　人　臺灣臺南地方法院檢察署檢察官
　　被　　　告　甲　○　○
右列被告因違反廢棄物清理法案件，經檢察官聲請簡易判決處刑（九十三年度偵字第
五六四四號），本院認不宜依簡易程序處理（九十三年度簡字第一六五五號），改依
通常程序審理，判決如左：
    主      文
甲○○未依廢棄物許可證內容貯存、處理廢棄物，處有期徒刑壹年陸月。
    事      實
一、甲○○係設於臺南市○區○○路七二六巷八弄二十一號之清好有限公司（下稱清
    好公司）之負責人，該公司向臺南市環境保護局領有廢棄物清除許可證，為從事
    代事業機構清除廢棄物業務之公司。甲○○明知該公司經主管機關即臺南市環保
    局核准之廢棄物清除許可證之內容，僅可將事業廢棄物收集運輸至處理地點以焚
    化或掩埋方式處理，而未經臺南市環境保護局許可貯存或處理廢棄物等之事項，
    竟未依前揭許可文件之內容，基於貯存、處理廢棄物之概括犯意，自民國九十二
    年七月間某日起，將自與該公司訂有委託清除廢棄物契約之事業機構處所受託清
    除之廢棄物，運至臺南縣仁德鄉○○路二一九號處，於該處撿拾分類前開事業廢
    棄物中之鐵類、紙類及其他種類等之廢棄物後，即將前開鐵類、紙類等廢棄物卸
    於該處地面或設施內貯存，再販售予舊貨商之方式處理廢棄物，經民眾向臺南縣
    環境保護局檢舉後，於九十三年三月二十三日上午十一時三十分許，經臺南縣環
    境保護局稽查人員當場查獲（該局人員已於同年三月十七日先行開單處分並命限
    期改善），始得知上情。
二、案經臺南縣政府告發由臺灣臺南地方法院檢察署檢察官偵查起訴。
    理      由
一、訊據被告甲○○對於其為清好公司之負責人，該公司向臺南市環境保護局領有清
    除廢棄物許可證，其並自九十二年七月間某日起，載運廢棄物至臺南縣仁德鄉○
    ○路二一九號處，於該處撿拾分類其中可回收之鐵類、紙類等廢棄物後，貯存於
    該地後再轉賣予舊貨商等事實供承不諱，惟否認有何違法犯行，辯稱：伊是做資
    源回收，並沒有處理，在案發地點所置放的是資源不是廢棄物云云。經查：
（一）本案被告甲○○載運廢棄物至臺南縣仁德鄉○○路二一九號處，於該處撿拾分
      類其中可回收之鐵類、紙類等廢棄物後，再將該鐵類、紙類等之廢棄物販賣予
      舊貨商一節，除據其供承不諱外，另臺南縣環境保護局稽查員即證人陳繡勳亦
      於偵查中證稱：於九十三年三月二十三日查獲當日，伊到查獲現場時，甲○○
      已在作分類的工作等語（以上見臺灣臺南地方法院檢察署九十三年他字第五九
      七號偵查卷第十九、二十頁）。另查獲當日由臺南縣環境保護局稽查人員所填
      載之廢棄物稽查紀錄表，其上亦記載「經現場稽查，現場停放數部清除車輛正
      進行廢棄物之分類、撿拾、裝載」、「廢棄物飛散、污水溢流」等情，有臺南
      縣環境保護廢棄物稽查紀錄表影本一紙附卷可稽（見臺灣臺南地方法院檢察署
      九十三年他字第五九七號偵查卷第三頁），再觀之當日臺南縣環境保護局稽查
      員所拍攝之相片，案發現場之地上及設施內，確置放貯存有紙類、塑膠類等之
      廢棄物，有臺南縣環境保護局圖檔資料相片六幀附卷可查，故被告甲○○有將
      廢棄物置放貯存於案發現場即臺南縣仁德鄉○○路二一九號處一節，堪予認定
      。
（二）按廢棄物清理法第四十六條第一項第四款規定之犯罪構成要件行為，計有「貯
      存」、「清除」及「處理」三者，其中所謂「貯存」，指事業廢棄物於清除、
      處理前，放置於特定地點或貯存容器、設施內之行為，「清除」則指事業廢棄
      物之收集、運輸行為，至「處理」則包含(1)中間處理：指事業廢棄物在最終處
      置前，以物理、化學、生物、熱處理、堆肥或其他處理方法，改變其物理、化
      學、生物特性或成分，達成分離、減積、去毒、固化或安定之行為。(2)最終處
      置：指衛生掩埋、封閉掩埋、安定掩埋或海洋棄置事業廢棄物之行為。(3)再利
      用：指事業機構產生之事業廢棄物自行、販賣、轉讓或委託做為原料、材料、
      燃料、填土或其他經中央主管機關及目的事業主管機關認定之用途行為，並應
      符合本標準規定者。此有廢棄物清理法之中央主管機關即行政院環境保護署公
      告之「事業廢棄物貯存清除處理方法及設施標準」可資參酌。查以被告甲○○
      為負責人之清好公司，該公司向臺南市環境保護局所申請核發之許可文件，其
      內容為「營業項目：清除廢棄物」、「級別：乙級」、「清除數量：每月四百
      五十公噸以下」、「處理方式：焚化處理、掩埋處理」之廢棄物清除許可證，
      此有臺南市環境保護局九十三年八月二十四日環廢字第○九三○○一八八三五
      ○號函所附之（九一）南市廢清乙字第○二八號臺南市政府廢棄物清除許可證
      及附表在卷可稽（見本院卷第十七頁），由上開臺南市環境保護局核發予清好
      公司之許可文件，其上雖列有「處理方法：焚化處理、掩埋處理」等之內容，
      然依前開「事業廢棄物貯存清除處理方法及設施標準」第二條第一項第二款規
      定「清除」之定義既為「指事業廢棄物之收集、運輸行為」，而清好公司經核
      發許可知文件又屬於「清除」許可證，足見上開許可文件內容所列之處理方法
      ，係核准清好公司將所收集之廢棄物運輸至處理地點焚化或掩埋處理，而非核
      准清好公司可自行以焚化或掩埋等方式處理廢棄物，再由上開許可內容中並未
      包含中間轉運處及貯存地點，足見清好公司經核准所得從事者，為經主管機關
      即臺南縣政府環境保護局核准種類範圍內廢棄物之「清除」即收集運輸之工作
      ，而不能從事「貯存」及「處理」廢棄物之行為。
（三）被告甲○○雖辯以上開所貯存之廢棄物係資源回收物品，且其係將可再利用之
      廢棄物作分類以作資源回收，故並非貯存、處理廢棄物云云，惟按廢棄物之清
      理過程既包括貯存、清除及處理等三種不同類型之行為，而該各個清理環節，
      若處理不當均會產生環境污染，影響國民健康，是廢棄物清理法第四十一條第
      一項前段又明訂從事廢棄物清除、處理業務者，應向直轄市、縣（市）主管機
      關或中央主管機關委託之機關申請核發公民營廢棄物清除處理機構許可文件後
      ，始得受託清除、處理廢棄物業務。再者，廢棄物清理法第四十六條第一項第
      四款所規範之違反行為態樣有兩種：一為未領有清除、處理許可證或核備文件
      而從事貯存、清除、處理行為；二為雖領有清除、處理許可證或核備文件但未
      依許可證或核備文件內容貯存、清除與處理。從而貯存、清除與處理廢棄物除
      須個別獲得主管機關之許可始得為之外，其具體運作之方式亦須按許可證或核
      備文件所明示之方法為之，非謂獲許可清除或許可處理後，其具體清理過程之
      任何行為即可不受監督而得恣意不按規定為之，若非如是，廢棄物清理法之立
      法目的將無以達成。是被告甲○○承認其有撿拾分類廢棄物之行為，亦不否認
      其係以案發處所即臺南縣仁德鄉○○路二一九號處之地面及設施，堆置貯存其
      所清除之廢棄物中可回收之部分等情，其雖辯以所為係資源回收之行為，然被
      告甲○○上開行為已不僅止於主管機關核准廢棄物「清除」之定義中所謂「收
      集、運輸」之行為，被告甲○○收集一般事業廢棄物後，將其中鐵類、紙類等
      物品撿拾分類之行為，已屬廢棄物在最終處置前，以人工挑選撿拾之處理方法
      ，改變廢棄物體積之物理特性，已達成分離、減積之目的，而構成「中間處理
      」之處理行為，其嗣後再將上開撿拾分類之廢棄物賣予舊貨商之行為，另符合
      販賣他人作為原料等之「再利用」之處理行為，況其將前開撿拾之廢棄物放置
      於特定地面或貯存設施內之行為，業已符合「貯存」之要件，其依法自應就上
      開處理及貯存行為向主管機關申請許可文件。是以本案被告甲○○為負責人之
      清好公司經主管機關核發之清除許可證，既僅能為廢棄物之收集及運輸，而不
      能將廢棄物於最終處理前放置於特定地點或為其他處理行為，被告甲○○將所
      收集之事業廢棄物，運至臺南縣仁德鄉○○路二一九號處撿拾分類後並販賣之
      處理行為，以及將所撿拾分類之鐵類、紙類等廢棄物置於該處地面及設施內之
      貯存行為，上開被告甲○○所為已逾越清好公司所取得之清除廢棄物許可證之
      內容，已甚明確。
（四）綜上所述，本案事證已臻明確，被告所辯，顯係卸責之詞，殊無足採，其犯行
      洵堪認定。
二、查被告係清好公司負責人，為被告所供承，其未依清好公司經主管機關所核發之
    廢棄物許可證內容處理、貯存廢棄物，核其所為，係犯廢棄物清理法第四十六條
    第一項第四款後段之未依廢棄物許可證內容處理、貯存廢棄物罪。被告先後多次
    未依廢棄物許可證內容處理、貯存廢棄物，時間緊接，方法相同，觸犯構成要件
    相同之罪名，顯係基於概括犯意為之，為連續犯，應依刑法第五十六條之規定，
    以一罪論。爰審酌被告前已因違反廢棄物清理法犯行經臺灣高等法院臺南分院判
    處有期徒刑一年四月，目前該案雖上訴最高法院而尚未確定，然其前行既均經本
    院及臺灣高等法院臺南分院分別判處有罪，仍不知悔改，竟未記取教訓，仍為圖
    私利而繼續未依廢棄物許可證內容任意處理、貯存廢棄物，破壞環境衛生，足認
    其藐視司法及公權力，且犯後未能坦承犯行，飾詞卸責，態度難謂良好，以及犯
    罪之期間，其將廢棄物之資源回收再利用亦非完全有害於環境等一切情狀，量處
    如主文所示之刑。
據上論斷，應依刑事訴訟法第二百九十九條第一項前段，廢棄物清理法第四十六條第
一項第四款後段，刑法第十一條前段、第五十六條，判決如主文。
本案經檢察官陳明進到庭執行職務
中      華      民      國     九十三     年      十      月    十五    日
                                    臺灣臺南地方法院刑事第七庭
                    審判長法官  鄧  希  賢
                                              法官  陳  金  虎
                                              法官  楊  佳  祥
右正本證明與原本無異。
如不服本判決，應於判決送達後十日內向本院提出上訴狀（應附繕本）。
                                            書記官  顏  惠  華
中      華      民      國     九十三     年      十      月    十五    日
附錄論罪科刑實體法條文：
廢棄物清理法第四十六條：
有下列情形之一者，處一年以上五年以下有期徒刑，得併科新臺幣三百萬元以下罰金
：
一、任意棄置有害事業廢棄物。
二、事業負責人或相關人員未依本法規定之方式貯存、清除、處理或再利用廢棄物，
    致污染環境。
三、未經主管機關許可，提供土地回填、堆置廢棄物。
四、未依第四十一條第一項規定領有廢棄物清除、處理許可文件，從事廢棄物貯存、
    清除、處理，或未依廢棄物清除、處理許可文件內容貯存、清除、處理廢棄物。
五、執行機關之人員委託未取得許可文件之業者，清除、處理一般廢棄物者；或明知
    受託人非法清除、處理而仍委託。
六、公民營廢棄物處理機構負責人或相關人員、或執行機關之人員未處理廢棄物，開
    具虛偽證明。
無許可文件，以經營廢棄物清除、處理為常業者，處三年以上十年以下有期徒刑，得
併科新臺幣九百萬元以下罰金。
